【裁判字號】    88,易,1462
【裁判日期】    890214
【裁判案由】    詐欺等
【裁判全文】
臺灣彰化地方法院刑事判決                        八十八年度易字第一四六二號
    公  訴  人  臺灣彰化地方法院檢察署檢察官
    被      告  丙○○
右列被告因詐欺等案件，經檢察官提起公訴（八十八年度偵字第六八四三號、第七七
六五號），本院判決如左：
        主  文
丙○○意圖為自己不法之所有，以詐術使人將本人之物交付，累犯，處有期徒刑捌月
。又竊盜未遂，累犯，處有期徒刑伍月。應執行有期徒刑壹年。
        事  實
一、丙○○於民國（下同）七十四年間犯懲治盜匪條例案件，經台灣高等法院台中分
    院於七十九年間，判處有期徒刑一年八月，減為有期徒刑十月確定，因羈押日數
    已滿刑期釋放，毋庸執行。七十七年間因違反槍砲彈藥刀械管制條例案件，經本
    院判處有期徒刑三月，減為一月十五日確定，於七十七年十月二十一日易科罰金
    執行完畢。八十三年間，因竊盜及違反麻醉藥品管理條例案件，分別經本院判處
    有期徒刑七月與有期徒刑五月，應執行有期徒刑十月，經上訴台灣高等法院台中
    分院駁回上訴確定。與其於八十四年間所犯竊盜罪，經本院判決確定之有期徒刑
    一年二月併執行至八十五年七月五日假釋出獄，原定於八十六年三月三十一日執
    行完畢。詎於八十六年間又因竊盜罪，經台灣高等法院台中分院判決有期徒刑一
    年確定，嗣經撤銷前開假釋，並與其再於八十七年間所犯竊盜罪，經本院判決確
    定之有期徒刑三月，併執行至八十八年四月一日執行完畢。仍不悔改，意圖為自
    己不法之所有，於八十八年六月三十日凌晨零時四十分許，在彰化縣彰化市○○
    街二十號前，身著前在統帥保全股份有限公司（下稱統帥保全公司）應徵保全員
    所獲發保管之類同警察服裝一套，向趴睡在該處路旁不詳機車上之乙○○，冒稱
    為便衣刑警，使乙○○誤信，未加反抗，即依丙○○之指示雙手抱頭蹲下，而由
    丙○○行使警員之職權搜查乙○○之身體與衣物，取走乙○○所有之現金新台幣
    （下同）一百二十元、中華電信電話卡二張（一張為荷花圖案尚有八十二元（起
    訴書誤植為八十一元），一張為中新衛星誕生紀念卡尚有八元）、假釋報到單一
    本等物。嗣經乙○○發現情況有異，報警循線於同日清晨一時十分許，在彰化市
    ○○街二號五樓一室丙○○居住處查獲，並扣得前揭電話卡二張與保全員制服一
    套。嗣經警移送台灣彰化地方法院檢察署由檢察官訊問後，諭命限制住居飭回。
    竟無悛改，又意圖為自己不法之所有，於八十八年七月二十二日晚上十一時二十
    一分許，趁彰化市○○○路八五一號之二以貨櫃改裝成之檳榔攤無人照看之機會
    ，以手拉扛方式，竊取裝於檳榔攤後面之冷氣機，甫將該冷氣機拉落地面，因聲
    響過大，為鄰居趙瑞彬發現，通知檳榔攤主丁○○報警當場查獲而未得逞。
二、案經彰化縣警察局彰化分局先後報請台灣彰化地方法院檢察署檢察官偵查起訴。
        理  由
一、訊據被告丙○○，坦承前開竊盜犯行，惟否認有冒稱警員，取走乙○○財物之情
    事，辯稱，伊當時要打公用電話，見到乙○○因酒醉趴在電話亭，要乙○○讓伊
    打電話，乙○○即回頭要打伊，二人才發生扭打，伊當時因在統帥保全公司任保
    全員才身著制服，扣案二張電話卡是伊的，並非乙○○所有云云。經查：
    （一）被告竊盜部分，並經被害人丁○○指述及現場證人趙瑞彬於警訊中證述明
          確，復有丁○○出具之贓物認領保管單一紙與冷氣機相片二幀在卷可按，
          事證明確，犯行堪加認定。
    （二）被告冒稱警員，取走乙○○財物部分，除據被害人乙○○於警訊及偵查中
          指證不移外，並經證人甲○○於警訊中證陳：「我當時欲至便利商店購物
          ，在經過案發地時，我看到丙○○正對我朋友乙○○說，你的案底很多，
          當時丙○○手上拿著一張紙，看見我經過即叫我的綽號，小胖你去叫第二
          中隊來，我即回他話誰理你，然後就離開，前往便利商店。」及偵查中結
          稱：「當天我剛好經過，我看到丙○○覺得他冒充便衣刑警，我看到許高
          傑蹲在地上，手放在頭上，好像丙○○從乙○○身上拿出一張紙，丙○○
          看到我經過，就叫我打電話去第二中隊，這二人我都認識，以為他們在開
          玩笑，我就不理他們去便利商店買東西。」至明。衡諸證人甲○○與被告
          並無仇隙，此經被告陳明，且被告於偵查中並陳稱，可傳訊證人綽號小胖
          者（即證人甲○○）為證等語，足見證人甲○○所證應無左袒不實，且核
          與被害人乙○○所陳被害情節相符，是被害人乙○○於警訊中所述之被害
          情節可加採信。
    （三）扣案電話卡二張，一張圖樣為荷花，尚有八十二元；另一張為中新衛星誕
          生紀念卡，尚有八元，已經於本院審理時提示觀明，核與被害人乙○○於
          警訊所述之圖樣與數額相同，但與被告於警訊所供：「圖樣不記得，一張
          約剩九十元，另一張約剩六、七十元許」委不相合，足稽電話卡應屬被害
          人所有，而為被告取去無訛。
    （四）扣案保全員制服一套（上衣及褲子各一件）類同警員服飾，亦經本院於審
          理時提示觀明，並有相片在卷可佐。若在突發狀況，未予仔細辨視下，極
          易誤為警員服飾，是被害人於前揭深夜、遭被告喚醒，且於被告自稱為刑
          警之突發狀況，當乏時辨視，有誤信之情狀，乃被告利用此點，進而行使
          警員搜身之職權，是被告有冒充公務員而行使其職權之行為甚明。況被告
          雖有至統帥保全公司應徵，取得該公司之保全員制服一套，惟未到任，有
          該公司之函文暨所附剪報一份、制服相片三張在卷可稽。故被告未任職保
          全員卻身著類同警察服飾之保全員服飾，居心顯然可議，益徵其有詐冒為
          警員，使被害人誤信，未加反抗，而任其取去財物之行逕至明。
    （五）綜上，被告所辯難加採信，而本件事證明確，被告犯行均堪予認定。
二、按被告冒稱警員，「取走」被害人乙○○之財物，就形式言雖與由被害人「交付
    」財物者有別，但觀其情狀，被害人當時既誤信被告為警員，則被告取其財物檢
    查，應無違被害人「交付」檢查之意思，且無施行暴力、脅迫，足可視為係經被
    害人同意之「交付」行為，故核被告所為，係犯刑法第三百三十九條第一項詐欺
    取財罪、第一百五十八條第一項冒充公務員而行使其職權罪與第三百二十條第三
    項、第一項竊盜未遂罪。所犯詐欺取財罪與冒充公務員而行使其職權罪間，有手
    段、目的之牽連關係，為牽連犯，應從一重之詐欺取財罪處斷。所犯詐欺取財罪
    與竊盜未遂罪，犯意各別，行為互殊，應分論並罰。公訴人雖認被告另取走被害
    人乙○○所有之手錶一支、大門鑰匙三支、機車鑰匙一支及ＩＣ卡一張等物，但
    查此部分物品，係被害人乙○○於偵查中較警訊所陳多出之財物，因衡諸被告係
    於取走被害人乙○○之財物未逾一小時即為警查獲，如此短時間內，被告當無處
    分掉較有經濟價值之手錶之理，且警方僅於被告住處查扣得電話卡二張，並無查
    得前揭偵查中所陳多出之財物，復被告堅詞否認有取走該些財物等情，是顯無據
    認被告有取走該些被害人乙○○於偵查中所陳多出之財物之犯行，此部分被告犯
    罪不能證明，惟因此部分與前開經本院認定之被告詐欺取財罪行部分，具實質上
    一罪關係，爰不另為無罪之諭知。又被告已著手於竊盜之犯罪行為而不遂，為未
    遂犯，依刑法第二十六條前項規定，減輕其刑。末查被告曾於八十三年間，因竊
    盜及違反麻醉藥品管理條例案件，分別經本院判處有期徒刑七月與有期徒刑五月
    ，應執行有期徒刑十月，經上訴台灣高等法院台中分院駁回上訴確定。與其於八
    十四年間所犯竊盜罪，經本院判決確定之有期徒刑一年二月併執行至八十五年七
    月五日假釋出獄，原定於八十六年三月三十一日執行完畢。詎於八十六年間又另
    犯竊盜罪，經台灣高等法院台中分院判決有期徒刑一年確定，嗣經撤銷前開假釋
    ，與其再於八十七年間又另犯之竊盜罪，經本院判決確定之有期徒刑三月，併執
    行至八十八年四月一日執行完畢，有台灣彰化地方法院檢察署刑案資料查註紀錄
    表與本院被告全國前案紀錄表在在卷可憑，於五年內再犯前開罪行，應論以累犯
    ，依法加重其刑。爰審酌被告之素行、犯罪之手段、目的、所造成之危害等一切
    情狀況，依刑法第七十一條第一項規定先加後減其刑，分別量處如主文所示之刑
    ，並依法定其應執行刑，以示懲處。扣案電話卡二張屬被害人乙○○所有；保全
    員制服一套，屬統帥公司所有，僅交付於被告保管，均無得宣告沒收，併此敘明
    。
據上論斷，應依刑事訴訟法第二百九十九條第一項前段、刑法第三百三十九條第一項
、第一百五十八條第一項、第三百二十條第三項、第一項、第五十五條後段、第二十
六條前段、第四十七條、第五十一條第五款、第七十一條第一項、罰金罰鍰提高標準
條例第一條前段，判決如主文。
中      華      民      國      八十九      年      二    月    十四    日
                                        臺灣彰化地方法院刑事第三庭
                                            法      官  洪  榮  謙
右正本證明與原本無異。
如不服本判決，應於判決送達後十日內向本院提出上訴狀( 須附繕本 )。
告訴人或被害人對於判決如有不服具備理由請求檢察官上訴者，其上訴期間之計算係
以檢察官收受判決正本之日期為準。
                                            法院書記官  梁  高  賓
中      華      民      國    八十九    年      二      月      十六    日
刑法第三百三十九條
意圖為自己或第三人不法之所有，以詐術使人將本人或第三人之物交付者，處五年以
下有期徒刑、拘役或科或併科一千元以下罰金。
以前項方法得財產上不法之利益或使第三人得之者亦同。
前二項之未遂犯罰之。
刑法第一百五十八條
冒充公務員而行使其職權者，處三年以下有期徒刑、拘役或五百元以下罰金。
冒充外國公務員而行使其職權者亦同。
刑法第三百二十條
意圖為自己或第三人不法之所有，而竊取他人之動產者，為竊盜罪，處五年以下有期
徒刑、拘役或五百元以下罰金。
意圖為自己或第三人不法利益，而竊佔他人之不動產者，依前項之規定處斷。
前二項之未遂犯罰之。


司法院資訊處製作；財團法人民間司法改革基金會備份。
